臺灣高等法院臺南分院刑事判決
                                 111年度交上訴字第1060號
上  訴  人  
即  被  告  江書勤

上列上訴人因過失致死案件，不服臺灣臺南地方法院111年度交
訴字第99號中華民國111年6月29日第一審判決（起訴案號：臺灣
臺南地方檢察署111年度調偵字第736號），提起上訴，本院判決
如下：
    主  文
原判決關於刑之部分撤銷。
江書勤處有期徒刑陸月，如易科罰金，以新臺幣壹仟元折算壹日
。緩刑貳年，並應於111年10月13日前匯款新臺幣陸萬元至聲請
人吳嘉玟等指定之中華郵政○○郵局帳戶（帳號：000○○○○-○○○○○0
0號，即履行本院111年度附民移調字第77號調解筆錄之付款義務
）。
    事實及理由
一、本案係被告提起上訴，檢察官並未上訴，據被告所提之刑事
    上訴狀，係明示僅就原判決量刑部分提起上訴，就其他部分
    並未提上訴，亦據被告確認在卷（見本院卷第72頁）。是依
    刑事訴訟法第348條規定，本件審判範圍僅及於原判決量刑
    部分，至於其他部分（即犯罪事實、所犯法條部分），均非
    本院審理範圍，而應以原判決認定為基礎。故本案未上訴部
    分與第一審判決書之記載相同，爰引用如附件。
二、原判決以被告犯上開之罪，事證明確，審酌如附件原判決所
    示刑法第57條所列情狀量處被告有期徒刑7月，固非無見。
    惟被告與被害人家屬於本院審理時已達成和解，被害人家屬
    亦同意對被告從輕量刑，有本院111年度附民移調字第77號
    調解筆錄可按（見本院卷第67-68頁）。原判決於裁量刑罰
    時對此被告有利之裁量因子未及審酌，其對被告所量處上開
    之刑即有未妥。本件被告上訴略以其已與被害人家屬達成和
    解，原判決未及審酌等語，指摘原判決量刑過重，為有理由
    ，自應由本院將原判決科刑部分撤銷改判，以期適法。
三、爰審酌被告駕車行駛於道路時，本應注意道路交通安全規則
    之相關規定，以維護行車安全，竟仍疏於注意，肇事致被害
    人吳明俊死亡，造成生命喪失而無從彌補之情事，使被害人
    之親人承受無法挽救之遺憾，然念及被告係為一時疏忽，且
    犯後坦承犯行，未無端耗費司法資源，犯後態度良好，並斟
    酌被害人就本件車禍之發生，係存有於夜間在未劃設人行道
    之道路徒步時，疏未注意應靠邊行走而在車道中站立，妨礙
    交通致生本件車禍，而屬於肇事次因之情形，又考量被告於
    本院已與被害人家屬達成和解，對被害人家屬為實質撫慰，
    復兼衡被告自述係高中畢業，未婚，無子女，目前食品加工
    廠工作，收入大約基本薪資，家中有父親，還有就讀大學的
    妹妹，母親已經去世，須負擔家中開銷及承擔過世母親遺留
    之債務之智識程度及家庭經濟狀況等一切情狀，量處有期徒
    刑6月，並諭知易科罰金之折算標準。
四、爰審酌被告並無前科，素行良好。又被告於本院審理時已與
    被害人家屬達成和解，被告已當場給付被害人家屬50萬元之
    和解金額，被害人家屬亦表示願意原諒被告，同意本院給予
    被告緩刑之機會，有本院前揭調解筆錄可按。是被告經此偵
    、審過程，當足收警惕懲儆之效，信無再犯之虞，可認對其
    宣告之刑以暫不執行為適當，爰依刑法第74條第1項第1款規
    定宣告緩刑2年。另為保障被害人家屬剩餘未受清償之債權6
    萬元，並督促被告記取教訓，爰依刑法第74條第2項第3款規
    定諭知被告於緩刑期間應履行之義務（應於111年10月13日
    前匯款6萬元至聲請人吳嘉玟等指定之○○郵局帳戶），被告
    如未依約履行，情節重大，被害人家屬得請求檢察官向法院
    聲請撤銷上開緩刑宣告。
據上論結，應依刑事訴訟法第369第1項前段、第364條、第299條
第1項，第373條，刑法第74條第1項第1款、第2項第3款，判決如
主文。　　
本案經檢察官吳坤城提起公訴，檢察官章京文於本院到庭執行職
務。
中　　華　　民　　國　　111 　年　　9 　　月　　28　　日
                  刑事第六庭    審判長法　官  吳勇輝
                                      法　官  黃國永
                                      法　官  吳錦佳
以上正本證明與原本無異。
如不服本判決應於收受送達後20日內向本院提出上訴書狀，其未
敘述上訴理由者，並得於提起上訴後20日內向本院補提理由書（
均須按他造當事人之人數附繕本）「切勿逕送上級法院」。
　　　　　　　　　　　　　　　　　　　書記官　黃雅雲
中　　華　　民　　國　　111 　年　　9 　　月　　28　　日

附錄本案論罪科刑法條：
刑法第276條：
因過失致人於死者，處5年以下有期徒刑、拘役或50萬元以下罰
金。

附件： 
臺灣臺南地方法院刑事判決
111年度交訴字第99號
公  訴  人  臺灣臺南地方檢察署檢察官
被      告  江書勤

上列被告因過失致死案件，經檢察官提起公訴（111年度調偵字
第736號），本院判決如下：
    主  文
江書勤過失致人於死，處有期徒刑柒月。
    事實及理由
壹、程序部分：
    本件係經被告江書勤於準備程序為有罪之表示，而經本院裁
    定以簡式審判程序加以審理，依刑事訴訟法第273條之2、第
    159條第2項之規定，不適用傳聞法則有關限制證據能力之相
    關規定。
貳、實體部份：
一、本件犯罪事實及證據，除就附件起訴書證據部分補充「被告
    於審理中之自白」外，其餘均引用起訴書之記載。
二、論罪科刑部分：
　㈠核被告所為，係犯刑法第276條之過失致人於死罪。被告在肇
    事後，留在現場等候警員到場處理，並於前往現場處理之警
    員尚不知何人犯罪前，即主動向警員坦承為肇事人，並自首
    接受裁判，為被告於審理中所陳明，業合乎刑法第62條前段
    所指對於未發覺之罪自首而受裁判之要件，且被告坦認並供
    出車禍發生過程，助益犯罪事實之偵查釐清，堪認其自首係
    出於內心悔悟，故依刑法第62條前段規定減輕其刑。
  ㈡爰審酌被告駕車行駛於道路時，本應注意道路交通安全規則
    之相關規定，以維護行車安全，竟仍疏於注意，肇事致被害
    人吳明俊死亡，造成生命喪失而無從彌補之情事，使被害人
    之親人承受無法挽救之遺憾，然念及被告係為一時疏忽，且
    犯後坦承犯行，未無端耗費司法資源，犯後態度尚非惡劣，
    並斟酌被害人就本件車禍之發生，係存有於夜間在未劃設人
    行道之道路徒步時，疏未注意應靠邊行走而在車道中站立，
    妨礙交通致生本件車禍，而屬於肇事次因之情形，有臺南市
    車輛行車事故鑑定委員會南鑑0000000案鑑定意見書1份可參
    ，則被害人就本件車禍之發生亦存有過失，並非由被告負全
    部之過失責任，又考量被告雖經調解委員會調解，惟因本身
    欠缺資力而無法達成和解【被告自述原本有與被害人之家屬
    商量而欲賠償新臺幣（下同）100萬元，然因自身信用不足
    而無法向銀行貸款，家中經濟欠佳而家人至多僅能幫忙40萬
    元，目前無業並尚須向友人借貸以供清償汽車、機車貸款及
    信用卡債務，無力一次或分期賠償等語，告訴人吳嘉玟亦當
    庭表示被告未主動及有心調解，無庸再安排調解等語，見審
    卷第43、44頁】，並未對被害人家屬為實質撫慰，復兼衡被
    告自述係高中畢業、無子女、目前無業而先前曾從事工廠員
    工、服務業及業務員，須分擔家中開銷及承擔過世母親遺留
    之債務而無人須行扶養之智識程度及家庭經濟狀況等一切情
    狀，量處如主文所示之刑。
據上論斷，應依刑事訴訟法第273條之1第1項、第299條第1項前
段、第310之2、第454條第2項，刑法第276條、第62條前段，刑
法施行法第1條之1第1項，判決如主文。
本案經檢察官洪欣昇到庭執行職務。
中　　華　　民　　國　　111 　年　　6 　　月　　29　　日
                  刑事第十三庭  法  官  陳威龍
以上正本證明與原本無異。
如不服本判決應於收受本判決後20日內向本院提出上訴書狀，並
應敘述具體理由。其未敘述上訴理由者，應於上訴期間屆滿後20
日內向本院補提理由書狀（均須按他造當事人之人數附繕本）「
切勿逕送上級法院」。 
　　　　　　　　　　　　　　　　書記官  楊琄琄
中　　華　　民　　國　　111 　年　　6 　　月　　30　　日
附錄論罪科刑法條：
刑法第276條：
因過失致人於死者，處5年以下有期徒刑、拘役或50萬元以下罰
金。
【附件】
臺灣臺南地方檢察署檢察官起訴書　　
                                    111年度調偵字第736號
　　被　　　告　江書勤　男　22歲（民國00年0月00日生）
　　　　　　　　　　　　住臺南市○○區○○路00號0樓之0
　　　　　　　　　　　　居臺南市○○區○○路000號
　　　　　　　　　　　　國民身分證統一編號：0000000000號
上列被告因過失致死案件，業經偵查終結，認應提起公訴，茲將
犯罪事實及證據並所犯法條分敘如下：
　　　　犯罪事實
一、江書勤於民國110年8月12日1時39分許，騎乘車牌號碼000-00
    00號普通重型機車，沿臺南市○○區○○街○○○○○○○○○○街000號附
    近時，本應注意車前狀況，並隨時採取必要之安全措施，而
    依當時客觀情形，天候晴、夜間有照明、柏油路面、路面乾燥
    、無缺陷、無障礙物、視距良好，並無不能注意之情事，竟疏
    未注意及此，貿然前行，適有行人吳明俊夜間徒步，亦應注
    意在未劃設人行道之道路，應靠邊行走，並不得在車道中站
    立，阻礙交通，詎其仍於大順街車道中站立，致江書勤見狀
    時已閃煞不及，而不慎撞擊吳明俊，吳明俊因而受有頭部鈍
    傷，造成中樞神經損傷而死亡。
二、案經吳明俊之女吳嘉玟告訴及本署檢察官相驗後自動檢舉偵
    辦。
　　　　證據並所犯法條
一、上開犯罪事實業據被告江書勤坦承不諱，復有告訴人吳嘉玟
    於警詢、偵查中之指述，及道路交通事故現場圖、道路交通事
    故調查報告表㈠、㈡、台南市立醫院診斷證明書、證號查詢機
    車駕駛人資料、車輛詳細資料報表各乙紙，現場照片6張、
    監視器畫面擷取照片4張等附卷可稽。又被害人吳明俊因本
    件交通事故受有上開傷害而死亡，亦經本署檢察官會同法醫
    師相驗屬實，有勘驗筆錄、檢驗報告書、相驗屍體證明書及
    相驗照片等在卷足憑。按汽車行駛時，駕駛人應注意車前狀況，
    並隨時採取必要之安全措施，道路交通安全規則第94條第3項
    定有明文，並為一般駕駛人所具之交通常識與駕駛經驗，及
    駕駛時應注意並能注意遵守之事項。被告騎車上路，對於前揭
    道路交通安全規定自應注意並遵守之，且依當時情形，又無不
    能注意之情事，其竟因疏忽違反該規定而肇事致人死亡，屬
    應注意並能注意而不注意，自難辭過失之責。再者，本件經
    送臺南市車輛行車事故鑑定會鑑定後亦認為：被告駕駛普通重
    型機車，未注意車前狀況，為肇事主因，有臺南市車輛行車事故
    鑑定會111年3月1日南市交鑑字第1110299492號函所附南鑑00
    00000號鑑定意見書在卷可佐。且被害人因本件車禍致頭部鈍
    傷，造成中樞神經損傷而死亡，已如前述，被告之過失行為
    與被害人死亡結果間，具有相當之因果關係甚明。綜上足證
    被告自白與事實相符，應可採信，其犯嫌洵堪認定。
二、核被告所為，係犯刑法第276條之過失致死罪嫌。
三、依刑事訴訟法第251條第1項提起公訴。
　　此　致
臺灣臺南地方法院
中　　華　　民　　國　 111　　年　　4 　　月　　20　　日
                              檢  察  官  吳  坤  城 
本件證明與原本無異　
中　　華　　民　　國　 111　　年　　4 　　月　　26　　日
                              書  記  官  吳  慧  雯 
所犯法條：
中華民國刑法第276條
因過失致人於死者，處 5 年以下有期徒刑、拘役或 50 萬元以
下罰金。